【裁判字號】    95,訴,371
【裁判日期】    951226
【裁判案由】    毒品危害防制條例
【裁判全文】
臺灣苗栗地方法院刑事判決               95年度訴字第371號
公  訴  人  臺灣苗栗地方法院檢察署檢察官
被      告  丙○○  37歲民.
指定辯護人  本院公設辯護人  蔡文亮
上列被告因違反毒品危害防治條例案件，經檢察官提起公訴（95
年度偵字第1328號），本院判決如下：
    主  文
丙○○意圖販賣而持有第一級毒品，處有期徒刑拾貳年，扣案海
洛因壹包（重約0.55公克）、安非他命貳包（分別重約3.4 公克
、17.5公克，合計含袋重約20.9公克）、含海洛因殘渣袋拾貳個
，均沒收銷燬之，扣案注射針筒貳支、分裝杓伍支，均沒收。
    事  實
一、丙○○於民國95年1 月13日晚上某時，在桃園縣中壢市林森
    國民小學前，向真實姓名年籍不詳綽號「阿海」之男子，同
    時買得數量不詳之第一級毒品海洛因及第二級毒品安非他命
    ，而開始持有第一、二級毒品，並曾自己施用後（施用部分
    另案偵審），嗣起意欲販賣第一、二級毒品予甲○○，乃先
    以打電話之方式聯絡甲○○，並於同年月14日下午某時由不
    知情之乙○○駕駛車牌號碼2L─9993號自用小客車，搭載丙○○及不知情之己○○，於同年月14日下午5 時許，至甲○○位於苗栗縣三灣鄉北埔村11鄰小北埔82號住處，丙○○為
    將其所持有之上揭海洛因及安非他命販賣予甲○○，即於該
    處2 樓客廳，先無償提供少許海洛因及安非他命予甲○○施
    用，供其測試品質以利商洽毒品買賣，嗣於同日下午5 時15
    分許經甲○○試用上開毒品之後，丙○○正欲與甲○○商洽
    買賣海洛因及安非他命事宜，而尚未著手販賣行為之時，經
    警在上址當場查獲，並扣得丙○○所持有之第一級毒品海洛
    因1 包（頭份分局扣押物品目錄表編號3 ，重約0.55公克）
    、第二級毒品安非他命2 包（同上目錄表編號第1 、2 ，分
    別重3.4 公克、17.5公克，合計含袋重約20.9公克）、海洛
    因殘渣袋12個、注射針筒2 支、分裝杓5 支（以下合稱本件
    扣案物品），而查知上情。
二、案經送苗栗地方法院檢察署檢察官自動檢舉偵查起訴。
    理  由
一、認定事實：
  (一)被告之陳述：
    被告丙○○坦承上揭持有第一級毒品海洛因、第二級毒品安
    非他命及轉讓第二級毒品安非他命予甲○○並經警查獲之事
    實，惟否認有意圖販賣而持有海洛因、安非他命及轉讓海洛
    因予甲○○之犯行。辯稱：海洛因及安非他命是要供自己施
    用等語。
  (二)關於證據：
    1.證據能力爭議：
      辯護人主張：公訴人所舉證據中有關甲○○、戊○○、己○○、乙○○等人之警詢陳述，均屬傳聞證據，無證據能
      力。
    2.證據能力爭議之判斷：
      證人乙○○已依公訴人聲請，而經審判庭以交互詰問方式
      調查，故除其於審判時之證述依法得作為證據外，其於警
      詢中之供述，固不得單獨採為認定事實之基礎證據，惟得
      供審酌其於審理中證述之可信性，故本院仍於上述範圍內
      ，斟酌上開證人於警詢時之陳述（刑事訴訟法第159 條之
      2） 。
    3.證人甲○○經本院傳拘無著，顯係所在不明而傳喚不到，
      又甲○○曾於偵查中證述，其所述與警詢中所述情節相符
      ，且與其經警查獲本件當日採尿檢驗之結果，與其偵查中
      所述情節相符，顯無不可信之情形，爰依刑事訴訟法第
      159 條之1 第2 項之規定，斟酌其於偵查中之證述。
    4.證據爭議判斷之結論：
      承上所述，本件採為證據者為：
      檢方證據：
      (1)證人乙○○於審理時之證述（當庭詰問部分）。
      (2)其他供述證據：證人甲○○、乙○○等2 人於警詢之陳
        述（斟酌先後陳述之可信性）及甲○○、戊○○、乙○○等3 人偵查中之證述。
      (3)書證：苗栗縣警察局頭份分局查獲毒品危害防制條例毒
        品初步檢驗報告單1 紙、法務部調查局95年4 月21日調
        科壹字第990001499 號鑑定通知書乙份。
      (4)物證：上揭扣案海洛因1 包、安非他命2 包、含海洛因
        殘渣袋12個、注射針筒2 支、分裝杓5 支，搜索現場之
        照片。
      (5)被告丙○○於警詢、偵訊中之陳述。
      辯方證據：
      (6)證人：丁○○。
      (7)書證：本票1紙。
      本院依職權調查之證據：
      (8)甲○○之驗尿報告。
  (三)斟酌證據認定事實：
    1.證人甲○○於偵查中之證述可採：
      證人甲○○於偵訊中之證述與其於警詢中之陳述，互核相
      符，且其經警查獲後即採尿鑑定結果，確有施用海洛因及
      安非他命之反應，此有卷附中山醫學大學附設醫院藥物濫
      用檢測中心第0000000 號檢驗報告影本在卷可稽，彰顯其
      證述被告於經警查獲之前有因被告之提供而施用海洛因及
      安非他命等情係屬實情，足認證人甲○○於偵查之證述，
      具有可信性，堪採為認定事實之基礎。
    2.事實欄所示情節經證述詳明：
      被告先於前一日與甲○○通電，而於經警查獲當日攜帶海
      洛因、安非他命至甲○○住處欲販賣予甲○○，並於談論
      買賣之前，先無償提供海洛因及安非他命供甲○○試用，
      於試用後未談論買賣之前經警查獲之事實，均經甲○○於
      偵查中證述明確，且證人乙○○於本院證述時雖避重就輕
      ，惟仍陳稱甲○○於經警查獲前，當場施用安非他命、海
      洛因等情，其證述亦可為佐證甲○○關於本件事實之上開
      證述。
    3.被告之犯意：
      證人戊○○於偵查證稱：我沒有看到甲○○給被告錢等語
      ；證人甲○○亦於偵中證稱：被告還沒有講到要賣多少錢
      等語，依上開證述，並佐以被告為販賣海洛因、安非他命
      予甲○○而提供其試用之情節已認定如前述，顯見被告具
      有販賣海洛因及安非他命之意思，惟經警查獲當時尚未達
      到於買賣毒品之著手階段。又參酌被告雖自承買入毒品之
      份量稍多，惟並無足夠之客觀事實足以佐認其於買入毒品
      之時，即係以販賣毒品之意思買入等情，爰認被告本件犯
      行係於買入毒品後始起意販賣。
    4.本件扣案物品：
      (1)被告坦承持有本件扣案物品等語，此與證人甲○○證述
        之情節相符。又本件扣案物品確屬第一級毒品海洛因及
        第二級毒品安非他命無訛，此為被告所不爭執，且有頭
        份分局毒品初步檢驗報告單在卷可稽，故被告持有本件
        扣案物品之毒品堪予認定。
      (2)起訴書雖載為被告持有海洛因3 包（重約3.85公克）、
        安非他命3 包（重約29.5公克）等情，惟此係誤將另案
        被告甲○○持有之部分亦併為計入，此細審被告及甲○○2 人之陳述即可釐清，本院爰逕予更正如事實欄之記
        載，併予敘明。
    5.不採丁○○證述之理由：
      證人丁○○雖於本院審理時證稱：當天是我叫我兒子（指
      被告）去向甲○○要債等語，惟查證人係被告之母親，難
      期於立於公正之立場證述，且經警在當場查扣甚多毒品，
      並查獲在場之人係在施用毒品，故當場之情況顯與證人丁○○所稱命被告前往索還欠款等情不符，其證述並無可信
      性，爰不予採信。
    6.結論：
      合上所述，本件事證已明，被告上揭犯行堪予認定。
二、論罪科刑：
  (一)比較新舊法：
    刑法於94年2 月2 日修正公布，並於95年7 月1 日施行，而
    本件行為係於95年1 月間所為，因行為後新法業已刪除牽連
    犯之規定，自屬法律有變更，比較結果，以現行刑法對被告
    較為有利，爰依第2 條第1 項前段規定，均適用行為時法。
  (二)罪名：
    1.核被告所為，係犯毒品危害防制條例第5 條第1 項意圖販
      賣而持有第一級毒品罪、第5 條第2 項意圖販賣而持有第
      二級毒品罪、第8 條第1 項轉讓第一級毒品、第8 條2 項
      轉讓第二級毒品罪。
    2.起訴書原載述被告係犯前揭罪名，經蒞庭公訴人於95年12
      月19日審理時當場更改起訴罪名及法條為同法第4 條第1
      項販賣第一級毒品罪及同條第2 項販賣第二級毒品罪，惟
      本院審理結果，仍認係犯前揭罪名詳前述，蒞庭公訴人所
      引應適用之法條，應予變更。
  (三)罪數：
    1.被告以一行為而犯意圖販賣第一級毒品及意圖販賣而持有
      二級毒品罪；又另以一行為而犯轉讓第一級毒品罪及轉讓
      第二級毒品罪，分別均為想像競合犯，各應從一重之意圖
      販賣而持有第一級毒品罪一罪，及轉讓第一級毒品罪一罪
      論處。
    2.被告係以一個販賣毒品之最終整體目的，而犯上開意圖販
      賣而持有第一級毒品罪及犯轉讓第一級毒品罪，上開2 罪
      均係販賣毒品之手段行為，上開2 罪之間顯具有牽連關係
      ，爰依修正前之刑法規定，論以較重之意圖販賣而持有第
      一級毒品罪一罪。
  (四)量刑：
    審酌被告本件犯行，有使他人陷於毒品犯罪之重大危險，其
    持有毒品之數量，及犯後態度等一切情狀，爰量處如主文所
    示之刑。
  (五)扣案海洛因1 包（頭份分局扣押物品目錄表編號3 ，重約0.
    55公克）係屬第1 級毒品、安非他命2 包（同上目錄表編號
    第1 、2 ，分別重3.4 公克、17.5公克，合計含袋重約20.9
    公克）係屬第2 級毒品、海洛因殘渣袋12個與毒品無法析離
    ，均依毒品危害防制條例第18條第1 項前段規定，沒收銷燬
    之；扣案注射針筒2 支、分裝杓5 支，係被告所有，供犯罪
    所用之物，依刑法第38條第1 項第2 款宣告沒收。
據上論斷，應依刑事訴訟法第299 條第1 項前段、第300 條，毒
品危害防制條例第5 條第1 項、第2 項、第8 條第1 項、第2 項
第18條第1 項前段，刑法第11條、刑法第2 條第1 項、第38條第
1 項第2 款、修正前刑法第55條，判決如主文。
本案經檢察官李基彰到庭執行職務。
中    華    民    國    95    年    12    月    26    日
                  刑事第二庭  審判長法  官  楊清益
                                    法  官  顧正德
                                    法  官  羅貞元
以上正本證明與原本無異
如不服本判決，應於判決送達後10日內向本院提出上訴狀（應抄
附繕本）。
                                    書記官  劉千瑄
中    華    民    國    95    年    12    月    26    日
附錄論罪科刑法條：
毒品危害防制條例第5條
意圖販賣而持有第一級毒品者，處無期徒刑或10年以上有期徒刑
，得併科新臺幣7 百萬元以下罰金。
意圖販賣而持有第二級毒品者，處5 年以上有期徒刑，得併科新
臺幣5 百萬元以下罰金。
意圖販賣而持有第三級毒品者，處3 年以上10年以下有期徒刑，
得併科新臺幣3 百萬元以下罰金。
意圖販賣而持有第四級毒品或專供製造、施用毒品之器具者，處
1年以上7年以下有期徒刑，得併科新臺幣1百萬元以下罰金。
毒品危害防制條例第8條
轉讓第一級毒品者，處1年以上7年以下有期徒刑，得併科新臺幣
1 百萬元以下罰金。
轉讓第二級毒品者，處6月以上5年以下有期徒刑，得併科新臺幣
70 萬元以下罰金。
轉讓第三級毒品者，處3年以下有期徒刑，得併科新臺幣30萬元
以下罰金。
轉讓第四級毒品者，處1年以下有期徒刑，得併科新臺幣10萬元
以下罰金。
前四項之未遂犯罰之。


司法院資訊處製作；財團法人民間司法改革基金會備份。
